【裁判字號】    97,交聲,28
【裁判日期】    970227
【裁判案由】    違反道路交通管理處罰條例聲明異議
【裁判全文】
臺灣基隆地方法院交通事件裁定          97年度交聲字第28號
移送機關即
原處分機關  交通部公路總局臺北區監理所基隆監理站
異  議  人
即受處分人  乙○○
上列受處分人因違反道路交通管理處罰條例案件，對於交通部公
路總局臺北區監理所基隆監理站中華民國96年12月31日所為之處
分（原處分案號：基監字第裁42-DB0000000號），聲明異議，本
院裁定如下：
    主  文
異議駁回。
    理  由
一、原處分意旨略以：異議人即受處分人（下稱異議人）於民國
    96年11月24日22時55分許，駕駛車牌號碼AX-655號營業貨櫃
    曳引車，行經桃園縣大溪鎮台66線與永昌路口，因駕車行經
    有燈光號誌之交岔路口闖紅燈，經桃園縣政府警察局大溪分
    局圳頂派出所警察當場掣單舉發，因而依道路交通管理處罰
    條例第53條第1項之規定，裁處異議人罰鍰新臺幣（下同）
    3,600元，並依同條例第63條第1項第3款（原處分漏未記載
    第1項第3款）之規定，記違規點數3點。
二、異議意旨略以：異議人於上揭時、地，駕駛上開車輛，因見
    路口之號誌燈為綠燈，便靠左行駛停車後慢慢迴轉，惟竟遭
    員警攔停取締其闖紅燈，異議人駕車行經該路口一半迴轉時
    號誌燈確實為綠燈，故為此提起異議云云。
三、按「停止線用以指示行駛車輛停止之界線，車輛停止時，其
    前懸部分不得伸越該線；又車輛面對圓形紅燈表示禁止通行
    ，不得超越停止線或進入路口」，道路交通標誌標線號誌設
    置規則第170條、第206條第5款第1目定有明文。又「汽車行
    駛至交岔路口，其行進、轉彎，應遵守燈光號誌或交通指揮
    人員之指揮，遇有交通指揮人員指揮與燈光號誌並用時，以
    交通指揮人員之指揮為準」，道路交通安全規則第102條第1
    項第1款亦定有明文。故汽車駕駛人，行經有燈光號誌管制
    之交岔路口闖紅燈者，處新臺幣（下同）1,800元以上5,400
    元以下罰鍰，次按汽車駕駛人有下列各款所列條款之一者，
    除依原條款處罰鍰外，並予記點：... 三、有... 第53條
    ... 情形之一者，各記違規點數3點，道路交通管理處罰條
    例第53條第1項、第63條第1項第3款亦定有明文。
四、異議人乙○○辯稱：「我是開貨櫃聯結車，是40呎的貨櫃，
    因道路路口很窄，可以迴轉，我看到時是綠燈，而且晚上沒
    有路燈，我是看到綠燈就轉了，我當時有跟警察講，可以開
    單，但是不要開闖紅燈，因為貨櫃本身比較長，本來就比較
    慢，應該是開不依燈號行駛較好，我也有告訴警察，我走的
    時候是綠燈。」云云。惟查：
(一)、證人即桃園縣政府警察局大溪分局圳頂派出所員警甲○○到
    庭證稱：「（問：告發的依據為何？）我當時與另外一位員
    警巡邏勤務，到達現場，現場是一個T字路口，三向燈號當
    時是『直行箭頭綠燈』，我有照相來可供法院參考．．．當
    時燈號係直行箭頭，只能直行，不能左轉，異議人是號誌燈
    整個變紅燈後才完全往左迴轉。」、「（問：異議人表示，
    該路段前方是綠燈，他車子是停在要左轉綠燈的燈號，是要
    給左邊的車行駛，有何意見？）那個路口，第一個燈號是可
    以直行及左轉，兩個燈都亮；然後會變成第二個燈號，只能
    直行，沒有左轉燈號；第三個燈號是紅燈。異議人當時停的
    時候，是在第二個燈號要變成第三個燈號的時候，異議人是
    變成第三個的燈號的時候才左轉。」、「（問：號誌燈顯示
    『直行箭頭綠燈』，異議人的車子是否真的已經過了一半？
    ）是的，當時異議人的車子已經過了一半了。」、「（問：
    既然已經過了一半，依你們執勤的標準，是否違規？）因為
    當時的號誌係『直行箭頭綠燈』，所以只能直行，不能迴轉
    或左轉，所以異議人違規。」（見本院97年2月19日訊問筆
    錄及附卷照片）。是以依證人所述，當時的號誌係直行箭頭
    綠燈，而異議人所駕駛之貨櫃聯結車已過了一半，此為異議
    人所不否認。
(二)、按桃園縣大溪鎮台66與永昌路口之號誌為多時相行車管制號
    誌，第一時相為直行箭頭及左轉箭頭綠燈，第二時相為直行
    箭頭綠燈，第三時相為圓形紅燈，依道路交通標誌線號誌設
    置規則第206條第5款規定：車輛面對圓形燈表示禁止通行，
    不得超越停止線或進入路口；又若車輛面對圓形紅燈時仍逕
    予穿越路口至銜接路段，含左轉、直行、迴轉及右轉（依箭
    頭綠燈允許行駛者除外），即視為闖紅燈之行為，此據交通
    部於82年4月22日以交路字第009811號函示綦詳。本件違規
    地點既設置多時相行車管制號誌，異議人行經之時，該路口
    之交通號誌為第二時相即直行箭頭綠燈，而異議人迴轉時已
    轉為第三時相圓形紅燈，車輛均禁止通行，是異議人猶駕車
    逕自左轉行駛，參諸上揭規定及函釋意旨，自屬闖紅燈之行
    為無疑。從而，異議人所辯前情，認其行為屬不依號誌指示
    之違規行為，實係對於交岔路口行車管制號誌之意義有所誤
    解或認識不足，實不可取。
(三)、又本件證人甲○○為桃園縣政府警察局大溪分局圳頂派出所
    之員警，係依法執行公務之人，與異議人素不相識，亦無任
    何嫌隙，其偶然發現本件違規事實，衡情當不至甘冒涉犯偽
    證罪之風險虛構違規事實，或設詞誣攀異議人之由，足認證
    人上開指證即非子虛攀誣，應可採信。此外，交通員警掣單
    舉發違反道路交通管理處罰條例所列之違規行為，係公務員
    基於職務上之權力，依法就特定之具體事件所為具公法上效
    果之單方行政行為，基於公務員為公法上行為具有公信力之
    原則，該行政處分行為當可被推定為真正，此乃行政法上之
    基本原理原則。據此，異議人空言否認違規，顯難信實，本
    件違規事實，堪以認定。
五、綜上，異議人駕駛營業貨櫃曳引車確有行經有燈光號誌管制
    之交岔路口闖紅燈之違規行為。從而，原處分機關依道路交
    通管理處罰條例第53條第1項規定裁處罰鍰3,600元，並依同
    條例第63條第1 項第3款規定計違規點數3點，核無違誤，異
    議人提出聲明異議，為無理由，應予駁回。
六、據上論斷，應依道路交通案件處理辦法第19條，裁定如主文
    。
中    華    民    國    97    年    2     月    27    日
                  交通法庭法  官  陳伯厚
以上正本證明與原本無異。
對於本件裁定如有不服，應於收受送達後5日內，向本院提出抗
告書狀，敘述抗告之理由，抗告於臺灣高等法院。
中    華    民    國    97    年    2     月    27    日
                          書記官  黃士元


司法院資訊處製作；財團法人民間司法改革基金會備份。
